臺灣彰化地方法院民事裁定
111年度消債更字第39號
聲  請  人  
即債務人    文國韋  

上列聲請人因消費者債務清理事件聲請更生，本院裁定如下：
    主  文
聲請人自民國111年6月9日下午4時起開始更生程序。
命司法事務官進行本件更生程序。
    理  由
一、聲請意旨略以：聲請人因不能清償債務，前與最大債權銀行
    玉山商業銀行踐行前置調解，惟調解不成立，復未經法院裁
    定開始清算程序或宣告破產，爰向本院聲請更生等語。
二、按債務人不能清償債務或有不能清償之虞者，得依本條例所
    定更生或清算程序，清理其債務；債務人無擔保或無優先權
    之本金及利息債務總額未逾新臺幣（下同）1,200萬元者，
    於法院裁定開始清算程序或宣告破產前，得向法院聲請更生
    ；法院開始更生程序之裁定，應載明其年、月、日、時，並
    即時發生效力；法院裁定開始更生或清算程序後，得命司法
    事務官進行更生或清算程序，消費者債務清理條例（下稱消
    債條例）第3條、第42條第1項、第45條第1項、第16條第1項
    前段定有明文。而債務人之清償能力是處於流動性狀態，聲
    請時與法院裁定時之清償能力未必一致，應以法院裁定時為
    判斷基準時，且法院審酌所謂「不能清償或有不能清償之虞
    」，允宜綜衡債務人全部收支、信用及財產狀況，評估是否
    因負擔債務，而不能維持人性尊嚴之最基本生活條件，所陳
    報之各項支出，是否確屬必要性之支出，如曾有協商方案，
    其條件是否已無法兼顧個人生活之基本需求等情，為其判斷
    之準據。
三、經查：
（一）聲請人前與最大債權銀行玉山商業銀行踐行前置調解，惟
      調解不成立之情，業經本院調取本院110年度司消債調字
      第214號卷宗核閱屬實。
（二）聲請人債務概況：依陳報狀、金融機構債權人清冊所載，
      聲請人對永豐商業銀行、玉山商業銀行、中國信託商業銀
      行、裕融企業股份有限公司之無擔保債務合計為119萬5,6
      39元【即：10,232＋36,406＋612,589＋86,664＋449,748＝1,1
      95,639】。
（三）聲請人資力狀況：
   1、薪資收入：依聲請人所提出之111年1月至111年3月勝中企
      業有限公司薪資單所載，聲請人經扣除勞保費、健保費、
      油資費後之平均每月薪資為2萬8,879元【即：（27,231＋3
      0,446＋28,959）÷3＝28,879，小數點以下四捨五入】。
   2、其他財產：聲請人之存款為1,108元【即：1,071＋37＝1,10
      8】，且名下有健康保險、傷害保險、身故給付50萬元之
      人壽保險、民國109年12月出廠之車牌號碼000-0000號普
      通重型機車1部，此外，聲請人即無其他財產可供清償債
      務，有107至109年度稅務電子閘門財產所得調件明細表附
      卷可參。
（四）聲請人支出狀況：
 　1、必要生活費用支出：
 （1）按債務人必要生活費用，以最近1年衛生福利部或直轄市
      政府所公告當地區每人每月最低生活費1.2倍定之；債務
      人釋明更生期間無須負擔必要生活費用一部或全部者，於
      該範圍內，不受最低數額限制，消債條例第64條之2第1項
      、第3項定有明文。
 （2）聲請人陳述：其現每月必要生活費用為1萬2,000元等語，
      而111年臺灣省每人每月最低生活費是1萬4,230元，依消
      債條例第64條之2第1項據以計算，聲請人之必要生活費用
      原應為每月1萬7,076元【即：14,230×1.2＝17,076】，則
      聲請人所陳每月必要生活費用1萬2,000元，已低於前揭依
      消債條例第64條之2第1項規定計算所得之1萬7,076元，應
      無浮報之虞，堪予採認。
   2、扶養費：
 （1）按受扶養者之必要生活費用，準用第64條之2第1項規定計
      算基準數額，並依債務人依法應負擔扶養義務之比例認定
      之；債務人釋明更生期間無須負擔必要生活費用一部或全
      部者，於該範圍內，不受最低數額限制，消債條例第64條
      之2第2項、第3項定有明文。又受扶養權利者，以不能維
      持生活而無謀生能力者為限，前項無謀生能力之限制，於
      直系血親尊親屬，不適用之，民法第1117條亦有明定。故
      受扶養權利者雖屬直系血親尊親屬，仍須以不能維持生活
      為限。 
 （2）依戶籍謄本、107至109年度稅務電子閘門財產所得調件明
      細表所載，聲請人之母文麗麗為46年7月出生，現已64歲
      ，僅生有一子即聲請人，並已離婚，且無任何所得及財產
      ，堪認文麗麗有不能維持生活之情形，而有受聲請人一人
      扶養之必要；另依消債條例第64條之2第2項之規定，文麗
      麗之每月必要生活費用依111年臺灣省每人每月最低生活
      費1.2倍定之，為1萬7,076元，故聲請人對文麗麗應負擔
      之扶養費原是1萬7,076元，而聲請人既陳稱：其每月僅須
      支付扶養費9,000元給文麗麗等語，已較前揭依法計算所
      得之1萬7,076元為低，則依消債條例第64條之2第3項之規
      定，自應以9,000元作為聲請人支付扶養費給文麗麗之計
      算金額。　　　
（五）綜上，聲請人之每月收入2萬8,879元，扣除聲請人個人之
      必要生活費用1萬2,000元及所支出之扶養費9,000元後，
　　　，尚有餘額7,879元可供清償所積欠之債務。而聲請人如
      以該餘額清償所積欠之債務119萬5,639元，仍須逾12年之
      期間始得清償完畢【即：1,195,639÷7,879÷12≒12】；又
      聲請人為81年8月出生，現為29歲，距勞動基準法第54條
      第1項第1款規定之強制退休年齡65歲，固仍相距36年，然
      債務119萬5,639元後續仍有約定週年利率16%、1.845%不
      等之利息或違約金持續衍生，則聲請人於清償所衍生之利
      息或違約金後，是否仍有資力再清償債務119萬5,639元，
      誠有疑問，可見聲請人所需之還款年限顯然更長，甚而有
      無法於退休前清償債務119萬5,639元完畢之可能；另酌以
      聲請人其他財產價值不高，所能提供清償債務範圍亦屬有
      限，故聲請人實有藉助更生制度調整其與債權人間之權利
      義務關係而重建其經濟生活之必要。
四、綜上所述，本院綜合聲請人之清償能力，堪認聲請人客觀上
    對已屆清償期之債務有不能清償或難以清償之虞，又其所負
    無擔保或無優先權之債務未逾1,200萬元，且未經法院裁定
    開始清算程序或宣告破產，復無消債條例第46條各款所定駁
    回更生聲請之事由存在，則聲請人聲請更生，洵屬有據，應
    予准許。至聲請人於更生程序進行中，應說明其他財產是否
    一併納入更生方案，並提出足以為債權人會議可決或經法院
    認為公允之更生方案以供採擇。而司法事務官於進行本件更
    生程序、協助聲請人提出更生方案時，亦應依聲請人之薪資
    變化、社會常情及現實環境衡量聲請人之償債能力，並酌留
    其生活上應變所需費用，進而協助聲請人擬定允當之更生方
    案，始符消債條例重建債務人經濟生活之立法目的，附此敘
    明。。
五、依消債條例第11條第1項、第45條第1項、第16條第1項，裁
    定如主文。
中　　華　　民　　國　　111 　年　　6 　　月　　9 　　日
              民事第一庭    法　　　官　許嘉仁
以上正本係照原本作成。
本裁定不得抗告。
中　　華　　民　　國　　111 　年　　6 　　月　　9 　　日
                            書　記　官　曾靖雯